臺灣新北地方法院民事判決　　　　　　110年度勞小字第102號
原　　　告　陳博宇　
訴訟代理人　林廷燕　
　　　　　　邱淑瑜　
被　　　告　耀明新創能源有限公司

法定代理人　廖婉茹　
訴訟代理人　陳啟彰　
　　　　　　黃培根　
　　　　　　何喜運　
上列當事人間請求請求給付工資等事件，經本院於民國110年9月
22日言詞辯論終結，判決如下：
    主  文
被告應給付原告新臺幣肆萬參仟參佰貳拾捌元，及自民國一百一
十年七月二十日起至清償日止，按年息百分之五計算之利息。
原告其餘之訴駁回。
訴訟費用新臺幣壹仟元由被告負擔。
本判決第一項得假執行，但被告如以新臺幣肆萬參仟參佰貳拾捌
元為原告預供擔保，得免為假執行。
    事實及理由
壹、程序方面：
    按訴狀送達後，原告不得將原訴變更或追加他訴；但請求之
    基礎事實同一者、擴張或減縮應受判決事項之聲明者，不在
    此限，民事訴訟法第255 條第1 項第2 、3 款定有明文。查
    原告原起訴第一項聲明為：「被告應給付原告新臺幣（下同
    ）45,053元，及自起訴狀繕本送達翌日起至清償日止，按年
    息5%計算之利息。」等語（見本院卷第11頁），嗣原告於民
    國（下同）110 年5 月21日減縮變更聲明為「被告應給付原
    告43,348元，及自起訴狀繕本送達翌日起至清償日止，按年
    息5%計算之利息。」等語（見本院卷第77頁），原告上開所
    為，符合法律規定，自應准許。
貳、實體方面：
一、原告主張：
    原告自110年1月28日任職於被告公司，擔任網路行銷企劃人
    員，並於同年4月7日離職，已完成所有交接手續。然被告公
    司卻未於約定之同年4月12日發薪日核發3月份薪資32,833元
    及4月份薪資7,262元。此外，於離職日當天，被告公司欲開
    除原告，其原因未明確在會議中說明，濫用勞動基準法（下
    稱勞基法）第12條第4項規定，並給予開除通知書，企圖拒
    絕給付資遣費。嗣後原告向新北市政府申請勞資爭議調解，
    並於同年5月7日進行調解，惟被告卻以未繳交體檢表為由，
    否認雙方僱傭關係，拒絕給付薪資及資遣費，致調解不成立
    ，故提起本件訴訟，請求被告給付3月份薪資32,833元及4月
    份薪資7,262元，以及依平均工資34,000元計算之資遣費
    3,353元，共計43,348元。併聲明：被告應給付原告43,348
    元，及自起訴狀繕本送達翌日起至清償日止，按年息5%計算
    之利息。
二、被告抗辯：
  ㈠雙方勞動契約溯及自始不生效力
    1.原告於110年1月25日應徵被告公司網路行銷企劃工程師職
      務，被告交付報到通知給原告，請原告攜帶報到通知上所
      要求繳交之資料（共計11項），於110年1月28日報到上班
      。原告於同年1月28日報到上班，繳交相關人事資料計8項
      ，缺少個人健康體檢表乙份及簡易聯徵紀錄，被告公司有
      註記於人事資料清單，該人事資單上有黑字標示警語：「
      以上應繳資料為勞動契約生效要件，請於一周內繳交，以
      保障自身權。」其實原告於報到當日是少繳華南銀行帳戶
      、個人健康體檢表及簡易聯徵紀錄，後來於次月領薪（12
      日）前補繳了，以利領薪匯款用途。原告親自簽名於人事
      資料清單上，可知原告明知繳交資料齊全為勞動契約生效
      要件。
    2.雙方於110年1月28日簽訂之聘合約書，其中第七條第四項
      -4.基於誠信原則及甲方執行相關業務（如：為履行法定
      權利義務、配合防疫措施）所需，乙方應提供正確人事資
      料清單上之個人資料，倘乙方選擇不於期限內提供或是提
      供不完全時，代表乙方不欲成立勞雇關係之意，雙方之勞
      動契約不生效力。若乙方已經提供勞務，則另以每日新台
      幣600元計算（不含假日及未實際付出勞務之日），補償
      其勞務支出。由此約定文字可知，雙方均明知繳齊人事資
      料為勞動契約生效要件，否則，乙方只是勞務支出補償的
      費用問題。原告自1月28日到職至4月7日離職，這麼長的
      時間，被告管理部門多次口頭提醒原告務必繳齊資料，否
      則勞動契約將溯及自始不生效力，原告鈞置若罔聞，拒絕
      繳交相關資料之個人體檢表及簡易聯徵給被告，令人百思
      不解，被告只能按合約約定來解釋，此乃白紙黑字書面的
      約定。
    3.被告公司分別於110年2月1日及110年3月2日發出公告，其
      主旨為要求員工繳人事資料，缺一不可，否則勞動契約按
      約定不生效力。原告在職期間，被告管理部門多次要求並
      口頭勸說，原告仍置之不理，未繳齊人事資料，一直到原
      告被公告主動離職暨人事懲處，並且離職後，原告始終未
      繳交其體檢表及簡易聯徵給被告，因此，被告主張與原告
      所成立的勞動契約溯及自始不生效力。
  ㈡對原告請求之項目
    1.積欠薪資
      原告所提供勞務天數，1月份是2天，2月份是16天，3月份
      是22天，4月份是3天，共為43天（計算式：2+16+2 2+3=
      43），被告應給付25,800元（計算式：43*600=25, 800）
      ，又原告已領薪之1月為3,570元、2月為32,833元，合計
      36,403元，被告發給原告的金額36,403元遠大於應補償其
      勞務支出之金額28,800元。被告公司於110年8月4日已寄
      出3月及4月薪資，金額為39,751元之支票予原告，惟原告
      不拒收，已退回被告公司。
    2.資遣費
      本勞動契約自始不生效力，更遑論原告適用勞基法請求給
      付資遣費。再者，被告公司於110年4月7日公告原告主動
      離職暨人事懲處，記載：「①員工陳博宇主動表示：「我
      不在公司上班也沒差。」及「我本來就不想待在這家公司
      。」這種主動離職的言論，已符合勞基法相關之規定。②
      員工陳博宇不聽公司指揮，工作進度不實，記大過乙支處
      分。③員工陳博宇擅自辱罵長官，「危言恐嚇管理部經理
      屬實」，不接受職場倫理，記大過乙支處分。④員工陳博
      宇屢勸不改，甚至威脅長官，妨害營業密及妨害公司工商
      信用，「不經申請逕向財務部門竊知公司財務狀況」，記
      大過兩支處分。⑤以上共計4大過處分，員工陳博宇依法
      符合開除要件，應予開除處分，特此公告。」既然被告公
      司以勞基法第12條第1項第2款及第4款解僱原告，無須給
      付資遣費。
  ㈢併聲明：駁回原告之訴。
三、兩造不爭執事項：
  ㈠原告自110年1月28日起至110年4月7日止任職於被告公司，
    擔任網路行銷企劃人員。
  ㈡被告公司未於同年4月12日發薪日核發原告3月份薪資32,833
    元及4月份薪資7,262元。
  ㈢被告公司於原告離職時並未給付資遣費。
四、本件爭執點及本院判斷如下：
  ㈠就兩造間勞動契約是否有效成立部分：
    1.按「勞動契約：指約定勞雇關係而具有從屬性之契約。」
      ，勞基法第2條第6款定有明文。又「稱僱傭者，謂當事人
      約定，一方於一定或不定之期限內為他方服勞務，他方給
      付報酬之契約。」，民法第482條亦有明文。故勞基法所
      規定之勞動契約，係指當事人之一方，在從屬於他方之關
      係下提供職業上之勞動力，而由他方給付報酬之契約。又
      勞動契約之成立，不以書面為限，只要雙方口頭合意，即
      可成立，為不要式契約。
    2.本件中，被告對於「原告自110年1月28日起至110年4月7
      日止任職公司、擔任網路行銷企劃人員、原告已領薪之1
      月為3,570元、2月為32,833元」等情並不爭執，並有兩造
      於110年1月28日所訂立的聘僱合約書可稽（見本院卷第42
      、51-55頁），自應認定兩造間勞動契約已於110年1月28
      日有效成立。
    3.被告雖辯稱原告欠繳個人健康體檢表1份及簡易聯徵紀錄
      ，依照聘僱合約書約定，雙方之勞動契約應自始不生效云
      云。惟查，聘僱合約書第7條第4款約定；「乙方（即原告
      ）應提供正確人事資料清單上之個人資料，倘乙方選擇不
      於期限內提供或是提供不完全時，代表乙方不欲成立勞雇
      關係之意，雙方之勞動契約不生效力，甲方（即被告）得
      通知乙方即依第五條辦理交接，若以方已經提供勞務，則
      另以每日新台幣600元計算（不含假日及未實際付出勞務
      之日）補償其勞務支出」（見本院卷第53頁），該項內容
      為被告單方所制定，顯然增加法律所無的限制，且對勞工
      一方不利益，違反上述勞基法規定，自屬無效。
  ㈡就積欠薪資部分
    原告主張被告未依法給付3月份薪資32,833元及4月份薪資
    7,262元，被告對此積欠薪資金額均不爭執（見本院卷第78
    -79頁），故原告依勞動契約請求被告給付，自應予准許。
  ㈢就資遣費部分
    1.按「勞工適用本條例之退休金制度者，適用本條例後之工
      作年資，於勞動契約依勞動基準法第11條、第13條但書、
      第14條及第20條或職業災害勞工保護法第23條、第24條規
      定終止時，其資遣費由雇主按其工作年資，每滿一年發給
      二分之一個月之平均工資，未滿一年者，以比例計給；最
      高以發給六個月平均工資為限，不適用勞動基準法第17條
      之規定。」，勞工退休金條例第12條第1 項定有明文。
    2.被告抗辯於110年4月7日以勞基法第12條第1項第2款及第4
      款事由解僱原告，故無須給付資遣費等語。首先就勞基法
      第12條第1項第2款事由而言，被告雖稱原告有「擅自辱罵
      長官、危言恐嚇管理部經理」之行為，構成「對於雇主代
      理人（即管理部經理黃培根），有重大侮辱之行為」云云
      。惟依原告所提出的110年4月7日勞資溝通會議錄音檔逐
      字稿所載，黃培根於會議中確認原告只有講一句話：「你
      不要成為資方打手」，原告對此不否認，並當場道歉2次
      ，黃培根當場也表示；「好啦，我感受到你的誠意了，我
      感受到你的誠意了，感受到你的誠意了」，公司代表陳啟
      彰（黃培根稱呼其為「老闆」，見本院卷第133、135頁）
      接著也表示：「他道歉你接受就好了，這個就是整個情況
      的還原，如果能接受就是個善意嗎，我當然也是希望這樣
      啦」、「不要事後大家還有甚麼事，比較不好啦」等語（
      見本院卷第133-135頁），足見原告雖曾對經理黃培根有
      言語不當的情形，但已經當面道歉並獲得黃培根諒解，顯
      然情節非重，並不構成「重大侮辱」的解僱事由。
    3.再就勞基法第12條第1項第4款事由而言，被告雖認定原告
      有「違反勞動契約或工作規則，情節重大」，並提出110
      年4月7日開除通知書、公告記載：①員工陳博宇主動表示
      ：「我不在公司上班也沒差。」及「我本來就不想待在這
      家公司。」這種主動離職的言論，已符合勞基法相關之規
      定。②員工陳博宇不聽公司指揮，工作進度不實，記大過
      乙支處分。③員工陳博宇擅自辱罵長官，「危言恐嚇管理
      部經理屬實」，不接受職場倫理，記大過乙支處分。④員
      工陳博宇屢勸不改，甚至威脅長官，妨害營業密及妨害公
      司工商信用，「不經申請逕向財務部門竊知公司財務狀況
      」，記大過兩支處分。⑤以上共計4大過處分，員工陳博
      宇依法符合開除要件，應予開除處分，特此公告。」為證
      （見本院卷第63、89頁），原告對於當天曾受領開除通知
      書一事也不爭執（見本院卷第172頁），足見被告確曾通
      知被告解僱事由為勞基法第12條第1項第4款。惟查，
      ⑴依雙方於110年4月7日簽名用印的移交事項書面記載（
        見本院卷第91頁）：「110/4/7遭非自願離職處分，勞
        資會議中確認無造成公司損失（錄音存證），勞工無法
        律責任歸咎，薪資於110/4/12公司發薪日給足薪資
        32,833元，不得任意剋扣工資」、「於110/4/7移交完
        成，勞資雙方皆完成工作交接，勞工方已無責任歸屬」
        （見本院卷第91頁），既然被告於該份書面中兩次確認
        原告並無法律責任歸屬，如何能再主張原告有「違反勞
        動契約或工作規則，情節重大」之解僱事由？
      ⑵再就被告所列舉的勞基法第12條第1項第4款事由而言，
        ①事由部分，為原告所否認，陳稱：「資方一直說我不
        想做，自己想離職，資方說是開除我，如果我是自願離
        職，就拿出我自願離職的證明。」等語（見本院卷第
        173頁），被告也無法舉證證明，即無法認定屬實。②
        事由部分，也為原告所否認，被告也未能舉證證明，亦
        無法認定屬實。③事由部分，即前述勞基法第12條第1
        項第2款同一事實，此部分情節應屬輕微，已如前述。
        ④事由部分，也為原告所否認，被告也未能舉證證明，
        亦無法認定屬實。
    4.綜上，原告既不構成「重大侮辱」的解僱事由，也無「違
      反勞動契約或工作規則，情節重大」之事由存在，則被告
      於110年4月7日以勞基法第12條第1項第2、4款解僱原告，
      並不合法。
    5.被告於110年4月7日所為的解僱並不合法，又未依照移交
      事項書面所載於110年4月12日給付所積欠的薪資32,833元
      ，顯然違反勞基法第22條第2項規定，構成勞基法第14條
      第1項第5款事由，故原告於110年4月13日向新北市政府勞
      工局申請勞資爭議調解，並於同年5月7日調解時向被告請
      求給付所積欠的110年3、4月份工資，另請求給付資遣費
      3,353元及開立非自願離職證明書，有勞資爭議調解紀錄
      可稽（見本院卷第13頁），顯然原告當場已為終止勞動契
      約的意思表示，應屬合法，依照前述勞工退休金條例第12
      條第1項規定，自得請求被告給付資遣費。
    6.原告任職期間自110年1月28日起至同年4月7日止，未滿6
      個月，依照勞基法第2條第4款規定，平均工資指「工作期
      間所得工資總額除以工作期間之總日數所得之金額」，則
      如前述，原告工作期間分別受領3,570元（1月共4日）、
      32,833元（2月共28日）、32,833元（3月共31日）及
      7,262元（4月共7日），金額共76,498元，天數共70日，
      其平均工資為32,785元（76498/70x30=32785，元以下四
      捨五入），且資遣基數為71/720，故原告依照前述勞工退
      休金條例第12條第1項前段規定，得請求被告給付資遣費
      3,233元，此有勞動部網站資遣費計算表可稽（見本院卷
      第199頁）。
五、綜上，原告依勞動契約及勞工退休金條例第12條第1項前段
    規定，請求被告給付薪資及資遣費43,328元（3月薪資
    32,833元+4月薪資7,262元+資遣費3,233元=43,328元），並
    自起訴狀繕本送達翌日即110年7月20日起（見本院卷第37頁
    ）至清償日，按年利率百分之5計算之利息部分，為有理由
    ，應予准許。逾此部分所為之請求，為無理由，應予駁回。
六、法院就勞工之給付請求，為雇主敗訴之判決，應依職權宣告
    假執行，前項情形，法院應同時宣告雇主得供擔保或將請求
    標的物提存而免假執行，勞動事件法第44條第1 項、第2 項
    定有明文。本件判決第1項為被告即雇主敗訴之判決，依據
    前開規定，故本院依職權宣告假執行，並酌定相當之擔保金
    額准被告供擔保後免為假執行。
七、本件係小額訴訟事件，應依民事訴訟法第436條之19第1項、
    第79條規定，確定本件訴訟費用為1,000元，由被告負擔。
中    華    民    國   110    年    10    月    13    日
                    勞動法庭    法  官  劉以全
以上正本係照原本作成
如不服本判決，應於送達後20日內，向本院提出上訴狀，並表明
上訴理由（上訴理由應表明一、原判決所違背之法令及具體內容
。二、依訴訟資料可認為原判決有違背法令之具體事實。），如
於本判決宣示後送達前提起上訴者，應於判決送達後20日內補提
上訴理由書（須附繕本），如未於上訴後20日內補提合法上訴理
由書，法院得逕以裁定駁回上訴。如委任律師提起上訴者，應一
併繳納上訴審裁判費。
中    華    民    國   110    年    10    月    13    日
                                書記官  許慧禎